臺灣高等法院高雄分院刑事判決　　　　100年度上訴字第870號
上　訴　人
即　被　告　高太和
選任辯護人　林維毅律師
上列上訴人因偽造文書等案件，不服臺灣屏東地方法院99年度訴
字第899 號中華民國100 年1 月19日第一審判決（起訴案號：臺
灣屏東地方法院檢察署98年度偵字第7912號），提起上訴，本院
判決如下：
  主  文
原判決撤銷。
高太和共同犯行使偽造私文書罪，處有期徒刑壹年，減為有期徒
刑陸月，如易科罰金，以銀元參佰元即新臺幣玖佰元折算壹日。
偽造於遠雄人壽保險金申請書及法定繼承人聲明同意書上之「陳
紀美英」署名各壹枚均沒收。
    事  實
一、高太和與龔玲淑（已經原審判處罪刑確定）於民國93年12月
    21日至95年4 月4 日間某日，由陳和田之胞弟陳和泰處得知
    陳和田於93年12月21日死亡後，其配偶紀美英尚有一筆新臺
    幣（下同）1,201,500 元之「遠雄人壽保險事業股份有限公
    司（以下簡稱遠雄人壽）」身故保險金可領取，乃共同意圖
    為自己不法之所有，並基於詐欺取財、行使偽造私文書之犯
    意聯絡，一同前往紀美英位於南投縣魚池鄉之住處找尋紀美
    英未著，並輾轉得知紀美英受雇於侯淑玲所經營位於南投縣
    埔里鎮之某理容院，便共同前往該理容院向侯淑玲謊稱：渠
    等為家扶中心人員，要幫紀美英申請社會救濟補助款，需要
    紀美英之身分證、存簿存摺及提款卡等資料等語，侯淑玲不
    疑有詐而陷於錯誤，乃將紀美英先前因對其信任而交付予侯
    淑玲保管之身分證影本及合作金庫埔里分行「000000000000
    0 」號帳號之存摺、提款卡、印章等物品交付予高太和及龔
    玲淑。高太和詐取得上開文書資料後，又在向遠雄人壽申請
    保險金所必須提出之「保險金申請書」上填載事故者（陳和
    田）之身分證號碼、出生日期、住址及受益人陳紀美英之身
    分證號碼等資料後，再由龔玲淑偽簽「陳紀美英」之署名1
    枚，而共同偽造該「保險金申請書」之私文書，並於95年4
    月4 日，持紀美英之身分證正反面影本、前述「合作金庫存
    摺封面影本」併同該偽造之「保險金申請書」等文書資料，
    共同持向位在台北市之遠雄人壽申請前述保險金之理賠而行
    使該偽造私文書，致生損害於遠雄人壽對保險金申請文書審
    核之正確性及紀美英。遠雄人壽之人員將該申請案輾轉交由
    理賠部承辦人員陳姿吟處理，陳姿吟發現資料不全，遂請龔
    玲淑等補足資料，高太和遂推由龔玲淑接續在「法定繼承人
    聲明同意書」上填寫陳紀美英之身分證統一編號、住址等資
    料，再偽簽「陳紀美英」之署名，並由高太和接續盜蓋「陳
    紀美英」之印章3 枚而共同偽造該「法定繼承人聲明同意書
    」私文書，渠等再於同年4 月20日補提前述偽造之「法定繼
    承人聲明同意書」及「紀美英戶籍謄本」向遠雄人壽申請上
    述保險金而行使該偽造私文書致生損害於遠雄人壽對保險金
    申請文書審核之正確性及紀美英。遠雄人壽之承辦人員陳姿
    吟經審查後不疑有詐而陷於錯誤，誤認係真正由受益人紀美
    英提出保險金申請，遂依其申請，於95年5 月2 日將保險金
    共計1,201,500 元匯至紀美英前述合作金庫帳號內而由高太
    和、龔玲淑詐得該保險金。高太和及龔玲淑二人再共同意圖
    為其自己不法之所有，且基於非法由自動付款設備取財之犯
    意，於95年5 月2 日至同月15日間持先前以詐術取得之前述
    提款卡及密碼，分次使用置於屏東縣各不詳地點之提款機，
    以前述提款卡輸入密碼而以類似於詐欺之不正當方法提領得
    該保險金，致生損害於紀美英。嗣因紀美英得知上述保險金
    遭領取而報警處理，經警循線查獲，始悉上情。
二、案經屏東縣政府警察局東港分局報請臺灣屏東地方法院檢察
    署檢察官偵查起訴。
    理  由
一、證據能力部分：
  (一)按被告以外之人於審判外之言詞或書面陳述，除法律有規定
    者外，不得作為證據；又被告以外之人於審判外之陳述，雖
    不符合同法第159 條之1 至第159 條之4 之規定，但經當事
    人於審判程序同意作為證據，法院審酌該言詞陳述或書面陳
    述作成時之情況，認為適當者，亦得為證據。當事人、代理
    人或辯護人於法院調查證據時，知有第159 條第1 項不得為
    證據之情形，而未於言詞辯論終結前聲明異議者，視為有前
    項之同意，刑事訴訟法第159 條第1 項及第159 條之5 分別
    定有明文。
  (二)查本判決下列所引用被告以外之人於審判外之陳述及相關書
    證，例如共同被告龔玲淑、證人侯淑玲、紀美英於警詢、偵
    查時之證述、遠雄人壽保險事業股份有限公司理賠給付明細
    表（警卷第19頁參照）、合作金庫銀行埔里分行活期儲蓄存
    款存摺（帳戶名稱紀美英、帳號：0000000000000 號）內頁
    交易明細影本（警卷第22頁至第25頁參照）、遠雄人壽保險
    事業股份有限公司98年12月30日(98)遠雄理賠函字第103 號
    書函及其附件（偵卷第5 頁至第10頁參照）等證據等，檢察
    官、被告高太和及其選任辯護人於本院準備程序中均表示對
    於證據能力不爭執，即均同意作為本件之證據，本院斟酌上
    開證據並無違法取得之情事，亦無證明力明顯過低之情形，
    依各該審判外供述證據製作當時之過程、內容、功能等情況
    ，加以綜合判斷，認具備合法可信之適當性保障，認為作為
    本件被告高太和認定犯罪有無之證據亦屬適當，是均得採為
    本件論斷之證據。
二、訊據上訴人即被告（以下稱被告）高太和固坦認有與同案被
    告龔玲淑一同前往南投拜訪證人紀美英，但只找到紀美英之
    僱主侯淑玲，並係由侯淑玲交付紀美英之身分證影本、存摺
    、提款卡等物由其收取，然矢口否認有何偽造保險金申請書
    等私文書，及冒名向遠雄人壽詐領保險金等之犯行，辯稱：
    伊單純僅係熱心助人而陪同同案被告龔玲淑前往南投找紀美
    英，是要為紀美英辦理東港水災之社會救濟補助金，但沒有
    找到紀美英，只有跟紀美英的老闆侯淑玲見面洽談。伊不知
    道有關申領保險金之事宜，亦未曾見過本件之保險金申請書
    及法定繼承人聲明同意書等文件，更遑論偽造私文書或詐領
    保險金云云。惟查：
  (一)上開紀美英之配偶陳和田身故後，遠雄人壽依保險契約尚應
    給付紀美英身故保險金120 萬1 千5 百元，遠雄人壽依申請
    人所提出之申請文件經審核無誤後，於95年5 月2 日將身故
    保險金120 萬1 千5 百元匯至紀美英前述合作金庫帳號內，
    並於95年5 月2 日至95年5 月15日間經人以提款卡方式提領
    完畢等事實，業經證人紀美英在警詢中證述在卷（警卷第14
    頁），並有遠雄人壽保險事業股份有限公司理賠給付明細表
    、合作金庫銀行埔里分行活期儲蓄存款存摺（帳戶名稱紀美
    英、帳號：0000000000000 號）內頁交易明細影本、遠雄人
    壽保險事業股份有限公司98年12月30日(98)遠雄理賠函字第
    103 號書函及其附件（偵卷第5 頁至第10頁參照）等證據在
    卷可稽，此部分事實，自堪認定。
  (二)依證人紀美英於警詢、偵查中證稱：伊丈夫陳和田於93年12
    月23日去世，伊並不知道他生前有參加什麼保險。本件遠雄
    人壽身故保險金，伊並不知道也沒有去申請理賠，保險金申
    請書及法定繼承人聲明同意書均不是伊填寫簽具，也不是伊
    蓋章的。伊因為信任侯淑玲所以將身分證、提款卡、合作金
    庫存摺、印章等文件資料交給她，侯淑玲告訴伊她有將伊之
    身分證、提款卡、存摺及印章交給高太和等語（警卷第13、
    14頁、偵查卷第19、20頁）。又在原審中證稱：當時伊將身
    分證、提款卡等物交給侯淑玲，她說要交給家扶中心，伊因
    為信任她所以交給她辦事情，她說有交給家扶中心之社工高
    太和，伊在偵查中之證述是實在的等語（原審卷第59頁）。
    雖證人紀美英於99年3 月16日之偵查中曾證述稱：本件遠雄
    人壽法定繼承人聲明同意書上的簽名及地址、身分證號碼還
    有印章都是伊寫的，章也是伊蓋的，是侯淑玲拿給伊寫的云
    云，惟證人紀美英在偵查、原審中已證稱其完全不認識字，
    衡情其自不可能在上開有關保險金申請之文件上填寫文字及
    簽名。參以證人紀美英嗣在原審審理中除更明確證稱本件保
    險金申請書及法定繼承人聲明同意書均不是伊填寫簽具及蓋
    章的外，並證述：伊因為看高太和年紀一大把了，不想讓他
    坐牢，希望能與他和解，所以在偵查中才向檢察官說不要告
    他了等語（原審卷第60頁），足見證人紀美英係因不願見被
    告高太和因本案而被判刑坐牢，始於99年3 月16日之偵查中
    為上述與事實不符之證述，上開證述自無足採。故上揭遠雄
    人壽之陳和田身故保險金確係遭人持偽造之申請文件申請詐
    領取得無訛。
  (三)再參之證人即共同被告龔玲淑在警詢、偵查及原審中證稱：
    本件遠雄人壽保險金申請書及法定繼承人聲明同意書上的資
    料及簽名是伊寫的，印章則是被告高太和蓋的，伊只是依高
    太和指示，與高太和共同填具申請書向遠雄人壽申請陳和田
    的身故保險理賠金，要填寫之資料也是高太和所提出。保險
    理賠金撥款後，高太和有將紀美英的金融存簿及一張提款卡
    交給伊，由高太和載同伊分多次前往屏東市、潮州鎮等地之
    金融提款機提領現金，伊是聽高太和的話，他叫伊去領，伊
    就去領，領取後均交由高太和作處理等語（警卷第2 至3 頁
    、偵查卷第21、22、42頁、原審訴卷第20頁反面）。綜據上
    開證人紀美英與龔玲淑之證述，已堪認被告高太和係與龔玲
    淑以申請水災補助為藉詞向侯淑玲詐得存摺、提款卡、身分
    證等資料，再共同偽造遠雄人壽保險金申請書及法定繼承人
    聲明同意書，並持向遠雄人壽申請陳和田之身故保險金，遠
    雄人壽承辦人員經審核後不疑有詐而核發上開保險理賠金，
    並將保險理賠金1,201,500 元匯至紀美英前述合作金庫帳號
    內，再由高太和、龔玲淑持紀美英之前述合作金庫帳號提款
    卡前往各處之提款機，分多次將款項提領完畢。
  (四)被告高太和雖以前揭情詞置辯，惟被告高太和之辯解有如下
    矛盾及不合事理之處：
  (1)就前往南投找尋證人紀美英之目的：
    被告高太和於警詢時供稱係前往南投商討代辦紀小姐過世之
    配偶陳和田之身故保險金事宜（警卷第6 頁參照）；又於99
    年2 月1 日檢察官偵訊時改稱係為代紀美英之子女辦理東港
    水災補助（偵卷第22頁參照）；再於同年3 月16日偵訊時陳
    稱係為同案被告龔玲淑欲領養小孩，而為申請補助前往找尋
    該小孩之母親索取資料等語（偵卷第43頁參照）；於原審審
    理時則供承係為代紀美英辦理水災補助金，且被告龔玲淑有
    意收養紀美英之小孩（原審卷第40頁）等語，再於本院審理
    中供稱：是與龔玲淑一起去，拿水災申請補助相關資料給紀
    美英填寫，龔玲淑說要幫紀美英的兒子申請相關補助救助等
    語（本院卷第32頁），同一事實之供述，先後即有不一，已
    可見其避罪心虛之情。況自屏東專程前往與其無地緣關係之
    南投地區尋人，當非常態，是亦必有明確之理由，雖距相當
    時日，被告高太和亦不致有輕易忘記之可能；參諸被告高太
    和前後之供述明顯不一，足認其事後於偵訊及原審、本院審
    理時就前往南投尋找紀美英原因之供述確有為脫卸詐領保險
    金刑責之意圖，因而不願再供稱有關代辦申領保險金之情事
    ；且衡情一般人於第一時間在警詢時之供述，應較少權衡利
    害得失或受他人之干預，較之事後翻異之詞為可信，應認被
    告高太和確係為保險金事宜前往找尋證人紀美英。
  (2)就何人與證人即被害人紀美英之雇主侯淑玲商談一節：
    被告高太和供稱係龔玲淑推由伊與證人侯淑玲商談等語，核
    與同案被告龔玲淑、證人侯淑玲之證述均大致相符，堪予採
    信；惟若確如被告前揭所辯，係依同案被告龔玲淑之意，去
    與侯淑玲商談，且係為龔玲淑認養小孩所為，則同案被告龔
    玲淑當無不願出面而推由被告高太和出面洽談之理，然據證
    人侯淑玲之證述，均係由高太和與其商談，且被告高太和並
    未向其介紹龔玲淑等情以觀，被告高太和顯非為同案被告龔
    玲淑有意認領小孩，而前往南投找尋紀美英商談，其辯解顯
    有不實。
  (3)被告高太和持家扶中心人員證件向證人侯淑玲介紹一節，亦
    經侯淑玲結證明確，參諸高太和於偵審中多次供稱伊係家扶
    中心人員（志工）之情，堪認侯淑玲此部分證述確屬可採。
    則被告高太和辯稱係以申辦水災補助為名前往找紀美英，卻
    以與水災補助毫不相關之公益團體（家扶中心係關懷弱勢兒
    童及其家庭的國際性非營利組織）人員之身分前往接洽，難
    認合於常情，且由此益徵被告高太和乃刻意以此公益團體人
    員之身分博取他人信賴之情。
  (4)是被告高太和上揭辯解前後矛盾，且與事理不符，其辯解已
    難遽採。
(五)、綜上所述，本件事證明確，被告高太和與龔玲淑共同行使偽
    造之遠雄人壽保險金申請書及法定繼承人聲明同意書，持向
    遠雄人壽申請詐領得陳和田之身故保險金，並以不正使用他
    人提款卡之方式，由自動付款設備提領取得該保險金之犯行
    ，至堪認定。
三、新舊法比較：
    按被告行為後，刑法業於民國94年2 月2 日修正公布部分條
    文，並自95年7 月1 日施行。依修正後刑法第2 條第1 項規
    定：「行為後法律有變更者，適用行為時之法律。但行為後
    之法律有利於行為人者，適用最有利於行為人之法律。」此
    條規定與刑法第1 條罪刑法定主義契合，係規範行為後法律
    變更所生新舊法律比較適用之準據，是刑法第2 條本身雖經
    修正，尚無比較新舊法之問題，應一律適用裁判時之現行刑
    法第2條 ，以決定適用之刑罰法律，合先敘明。又本次修正
    涵蓋之範圍甚廣，故比較新舊法時，應就罪刑有關之共犯、
    牽連犯、連續犯、有無累犯加重、自首減輕暨其他法定加減
    原因與加減例等一切情形，綜其全部罪刑之結果而為比較，
    復有最高法院95年5 月23日95年第8 次刑庭會議決議可資參
    照。經查：
  (一)修正前刑法第28條原規定「2 人以上共同實施犯罪之行為者
    ，皆為正犯」，經修正為「2 人以上共同實行犯罪之行為者
    ，皆為正犯」，即將舊法之「實施」修正為「實行」。新法
    共同正犯之範圍已有限縮，排除陰謀犯、預備犯之共同正犯
    。新舊法就共同正犯之範圍既因此而有變動，自屬犯罪後法
    律有變更，而非僅屬純文字修正，應有新舊法比較適用之問
    題（最高法院96年度台上字第934 號判決意旨參照）。本件
    被告高太和、龔玲淑等人基於共同犯罪意思參與犯罪構成要
    件行為，不論依新舊法規定，均構成共同正犯，新法並非較
    有利於被告，依從舊從輕原則，應適用修正前刑法第28條之
    規定處斷。
  (二)刑法第339 條之2 第1 項及第339 條第1 項雖未修正，然於
    上開刑法及其施行法修正施行前，依罰金罰鍰提高標準條例
    第1 條前段規定，刑法第339 條第1 項所定罰金刑部分之法
    定刑度「銀元1,000 元以下」係提高為銀元10,000元即新臺
    幣30,000元以下，86年10月8 日增訂公布之刑法第339 條之
    2 第1 項之罰金則亦為銀元10,000元即新臺幣30,000元，最
    低刑度則依修正前刑法第33條第5 款規定，應為銀元1 元即
    新臺幣3 元以上。嗣因刑法施行法第1 條之1 第2 項已增訂
    ：「中華民國94年1 月7 日刑法修正施行後，刑法分則所定
    罰金之貨幣單位為新臺幣；94年1 月7 日刑法修正時，刑法
    分則編未修正之條文定有罰金者，自94年1 月7 日刑法修正
    施行後，就其所定數額提高為30倍，但72年6 月26日至94年
    1 月7 日新增或修正之條文，就其所定數額提高為3 倍。」
    ，而此規定係在替代罰金罰鍰提高標準條例部分條文，與適
    用罰金罰鍰提高標準條例之結果相同，對於被告而言並不發
    生有利或不利之問題，僅係將貨幣單位由銀元改為新臺幣，
    並非法律變更刑度之條文，當無須就新舊法比較，應逕適用
    之（臺灣高等法院暨所屬法院95年法律座談會刑事類提案第
    17號研討結果參照）。又修正後刑法第33條第5 款亦已將罰
    金刑調整為新臺幣1,000 元以上，以百元計算，故依前述標
    準換算，刑法第339 條第1 項及第339 條之2 第1 項之修正
    後罰金刑法定刑度已變更為「新臺幣30,000元以下、1,000
    元以上」，是比較修正前後刑度結果，修正後之規定對被告
    並非較為有利，揆諸前揭刑法第2 條第1 項前段規定，即應
    適用修正前之刑法第33條第5 款及刑法施行法第1 條之1 等
    規定。
  (三)刑法第55條後段有關牽連犯之規定業已刪除，此刪除雖非犯
    罪構成要件之變更，但顯已影響行為人刑罰之法律效果，自
    屬法律有變更，是於新法修正施行後，被告2 人所犯之詐欺
    取財罪、不正利用自動付款設備詐欺罪，即須分論併罰，惟
    依修正前刑法，被告所犯之詐欺取財、行使偽造私文書與不
    正利用自動付款設備詐欺罪間，有牽連犯之裁判上一罪關係
    ，而應從一重論以行使偽造私文書罪。比較新舊法之規定，
    自以修正前牽連犯之規定較有利於被告。
  (四)綜合上開法律修正前後之整體比較，適用94年2 月2 日修正
    後之刑罰法律，對被告並未較有利，自應適用修正前刑法相
    關規定。
四、論罪科刑：
  (一)查被告高太和對侯淑玲詐得紀美英之存摺、提款卡、印章等
    物，復行使偽造之遠雄人壽保險金申請書及法定繼承人聲明
    同意書，向遠雄人壽詐欺申領得陳和田身故保險金，核其所
    為係犯刑法第216 條、第210 條之行使偽造私文書罪，及刑
    法第339 條第1 項之詐欺取財罪。又按刑法第339 條之2 第
    1 項之非法由自動付款設備取財罪所稱之「不正方法」，係
    指以類似詐欺之方法由自動提款設備取得他人之物，例如冒
    充本人由自動提款設備取得他人之物，是被告以不正使用他
    人提款卡之方式，由自動付款設備取得現金款項，係犯同法
    第339 條之2 第1 項之非法由自動付款設備取財罪，檢察官
    起訴法條漏未論列刑法第339 條之2 第1 項，惟起訴犯罪事
    實中已記載「而95年5 月2 日將保險金1,201,500 元匯至紀
    美英前述合作金庫帳號內，高太和及龔玲淑二人再分次以前
    述騙取之提款卡提領花用殆盡。」，自應認該以不正使用他
    人提款卡之方式，由自動付款設備取得現金款項部分之犯罪
    事實已經起訴。被告詐取紀美英之存摺、提款卡、印章等物
    及向遠雄人壽施用詐術，使遠雄人壽陷於錯誤將保險金匯款
    至上揭紀美英之帳戶而交付，二詐欺行為係於密切接近之時
    地實施，侵害同一之法益，各行為之獨立性極為薄弱，依一
    般社會健全觀念，在時間差距上，難以強行分開，在刑法評
    價上，以視為數個舉動之接續施行，合為包括之一行為予以
    評價，較為合理，應屬接續犯而論以一罪。又被告基於同一
    犯意，於密切接近之時空下，為達同一領取紀美英上開帳戶
    內之保險金之目的而多次操作自動付款設備提領金錢，各行
    為之獨立性極為薄弱，且僅侵害同一法益，亦應認係接續犯
    ，而以一罪論。被告偽造「陳紀美英」之署名及盜蓋「陳紀
    美英」印章係偽造遠雄人壽保險金申請書及法定繼承人聲明
    同意書之私文書之階段行為，而被告高太和偽造遠雄人壽保
    險金申請書及法定繼承人聲明同意書後進而行使，其偽造私
    文書之前階段行為已為行使偽造私文書之後階段行為所吸收
    ，故均不另論罪。
  (二)被告高太和與龔玲淑2 人間就前開犯行有犯意聯絡及行為分
    擔，均為共同正犯。
  (三)被告所犯上開詐欺取財罪、行使偽造私文書罪與非法由自動
    付款設備取財罪間，有方法目的之牽連關係，應依修正前刑
    法第55條後段牽連犯之規定，從一重之行使偽造私文書罪處
    斷。
五、本院撤銷原判決之理由：
    原審對被告高太和為論罪科刑判決固非無見，惟(一)按刑法上
    之詐欺罪與背信罪，雖同屬侵害財產法益之犯罪，然背信罪
    係以行為人受委任為他人處理事務而為違背其任務之行為為
    構成要件；而詐欺罪係以行為人原未持有他人之物，因意圖
    不法所有，施用詐術手段使人陷於錯誤而交付財物為構成要
    件。兩者在行為人犯罪過程中，何時起意犯罪及其犯罪之方
    法均有差異，其社會基本事實難謂具有同一性。本件檢察官
    僅就詐欺事實提起公訴，原審審理結果既認為被告之行為不
    成立詐欺罪，自應就起訴之詐欺部分為無罪之判決；被告之
    行為如涉有背信罪嫌，亦應由檢察官另行起訴，法院始得加
    以裁判。乃原審逕就未經起訴之背信部分，自行認定事實加
    以裁判，並變更起訴法條，論處被告背信罪刑，自有未受請
    求之事項予以判決之違背法令。(二)本件被告係以行使偽造私
    文書方式，詐欺取得遠雄人壽理賠之保險金，原判決認被告
    係「受紀美英之託申領保險金，詎違背其委任，擅自提領該
    保險金花用，客觀上有違反為他人處理事務之犯行，主觀上
    亦有為自己不法利益及損害紀美英利益之不法意圖」而變更
    檢察官起訴法條論處被告背信罪，原判決認定事實及適用法
    律均有違誤。(三)被告持提款卡以不正方法自提款機設備提款
    部分係犯刑法第339 條之2 第1 項之自動付款設備詐欺罪，
    其目的之主觀構成要件要素係「意圖為自己或第三人不法之
    所有」，原判決就被告此部分主觀構成要件要素記載為「意
    圖為其自身不法之利益」，同有未恰。被告上訴意旨仍執前
    詞矢口否認犯罪，雖無足取，惟原判決既有前揭可議，仍應
    由本院將原判決予撤銷改判。
六、量刑：
  (一)爰審酌被告高太和身心健全竟不思以正當方式賺取金錢，而
    取巧貪圖他人錢財，以行使偽造私文書之不法手段向保險公
    司詐取領得保險理賠金金額高達120 萬餘元，且犯後始終否
    認犯行，並未試圖與被害人達成和解，以取得被害人諒解，
    惟念其除於79年間因業務過失致死案件經法院宣告緩刑外，
    別無其他犯罪科刑資料，有其臺灣高等法院被告前案紀錄表
    1 份附卷可查，及其犯罪動機、犯罪所生危害等一切情狀，
    量處被告如主文第2 項所示之刑。
  (二)又中華民國96年罪犯減刑條例已於96年7 月16日施行，本件
    被告高太和犯罪之時間係在96年4 月24日以前，且非屬中華
    民國96年罪犯減刑條例第3 條所列不予減刑之罪，合於減刑
    條件，依該條例第2 條第1 項第3 款規定，應減其宣告刑2
    分之1 ，爰減處如主文第2 項所示之刑。
  (三)又關於易科罰金之折算標準，除刑法第41條第1 項有所修正
    外，罰金罰鍰提高標準條例於95年4 月28日修正，並自同年
    7 月1 日起生效施行。修正前之刑法第41條第1 項前段規定
    ：「犯最重本刑為5 年以下有期徒刑以下之刑之罪，而受6
    個月以下有期徒刑或拘役之宣告，因身體、教育、職業、家
    庭之關係或其他正當事由，執行顯有困難者，得以1 元以上
    3 元以下折算1 日，易科罰金。」，再依據修正前罰金罰鍰
    提高標準條例第2 條：「依刑法第41條易科罰金或第42條第
    2 項易服勞役者，均就其原定數額提高為1 百倍折算1 日；
    法律所定罰金數額未依本條例提高倍數，或其處罰法條無罰
    金刑之規定者，亦同。」之規定，被告行為時之易科罰金折
    算標準，應以銀元1 百元以上3 百元以下折算1 日，經折算
    為新臺幣後，應以新臺幣3 百元以上9 百元以下折算1 日。
    惟95年7 月1 日施行之刑法第41條第1 項前段規定修正為：
    「犯最重本刑為5 年以下有期徒刑以下之刑之罪，而受6 個
    月以下有期徒刑或拘役之宣告者，得以新臺幣1 千元、2 千
    元或3 千元折算一日，易科罰金。」，另新修正之罰金罰鍰
    提高標準條例則刪除原本第2 條之規定，是以比較新舊法結
    果，自以舊法即修正前刑法第41條第1 項前段、修正前罰金
    罰鍰提高標準條例第2 條所定之易科罰金折算標準有利於被
    告，爰依修正前刑法第41條第1 項前段、修正前罰金罰鍰提
    高標準條例第2 條規定，就本件減刑後之刑諭知易科罰金之
    折算標準。
  (四)在遠雄人壽保險金申請書及法定繼承人聲明同意書之私文書
    上所偽造之「陳紀美英」署名各1 枚均依刑法第219 條規定
    沒收之。
七、同案被告龔玲淑部分，經原審判處罪刑確定，自不另論列，
    附此敘明。
據上論結，應依刑事訴訟法第369 條第1 項前段、第364 條、第
299 條第1 項前段，刑法第339 條第1 項、第216 條、第210 條
、第339 條之2 第1 項、第2 條第1 項前段、第219 條、修正前
刑法第55條後段、第28條、第41條第1 項前段，刑法施行法第1
條之1 、修正前罰金罰鍰提高標準條例第2 條（現已廢止），現
行法規所定貨幣單位折算新臺幣條例第2 條，中華民國九十六年
罪犯減刑條例第2 條第1 項第3 款、第7 條、第9 條，判決如主
文。
本案經檢察官孫小玲到庭執行職務。
中    華    民    國   100    年    9     月    13    日
              刑事第三庭    審判長法  官  莊崑山
                                  法  官  張意聰
                                  法  官  莊松泉
以上正本證明與原本無異。
如不服本判決應於收受本判決後10日內向本院提出上訴書狀，其
未敘述上訴理由者，並得於提起上訴後10日內向本院補提理由書
狀（均須按他造當事人之人數附繕本）「切勿逕送上級法院」。
中    華    民    國   100    年    9     月    13    日
                                  書記官  張雲義
附錄本件判決論罪科刑法條：
刑法第210 條
偽造、變造私文書，足以生損害於公眾或他人者，處5 年以下有
期徒刑。
刑法第216條
行使第210 條至第215 條之文書者，依偽造、變造文書或登載不
實事項或使登載不實事項之規定處斷。
刑法第339 條第1 項
意圖為自己或第三人不法之所有，以詐術使人將本人或第三人之
物交付者，處5 年以下有期徒刑、拘役或科或併科1 千元以下罰
金。
刑法第339 條之2 第1 項
意圖為自己或第三人不法之所有，以不正方法由自動付款設備取
得他人之物者，處3 年以下有期徒刑、拘役或1 萬元以下罰金。